臺灣新北地方法院刑事判決　　　　　　　110年度易字第235號
公　訴　人　臺灣新北地方檢察署檢察官
被　　　告　莊芸軒




選任辯護人　顧定軒律師
上列被告因妨害自由案件，經檢察官提起公訴（109年度少連偵
字第399 號），本院判決如下：
    主  文
丙○○無罪。
    理  由
一、公訴意旨略以：被告丙○○（綽號：謬謬，所涉傷害部分，
    另由檢察官為不起訴處分確定）與劉珊羽（所涉強制部分，
    經本院以108 年度簡字第6436號判決確定）前因細故與被害
    人丁○○產生誤會，被告與劉珊羽於民國108 年7 月2 日晚
    間11時許，在新北市○○區○○路0 段000 號KTV202號包廂
    內唱歌，輾轉得知被害人同時亦在上址KTV208包廂內唱歌後
    ，劉珊羽基於強制之犯意，於上開時、地，以有事商談為由
    ，拉扯被害人之頭髮逼迫其走至202 號包廂內，以此強暴方
    式使被害人行無義務之事；被害人於上開時間進入202 號包
    廂後，被告即潑水在被害人身體，以此強暴方式使被害人忍
    受無義務之事，因認被告涉犯刑法第304 條第1 項之強制罪
    嫌等語。
二、按犯罪事實應依證據認定之，無證據不得認定犯罪事實；不
    能證明被告犯罪者，應諭知無罪之判決，刑事訴訟法第154
    條第2 項、第301 條第1 項分別定有明文。又事實之認定，
    應憑證據，如未能發現相當證據，或證據不足以證明，自不
    能以推測或擬制之方法，為裁判基礎；認定不利於被告之事
    實，須依積極證據，苟積極證據不足為不利於被告事實之認
    定時，即應為有利於被告之認定，更不必有何有利之證據；
    ，故被告否認犯罪事實所持之辯解，縱屬不能成立，仍非有
    積極證據足以證明其犯罪行為，不能遽為有罪之認定。認定
    犯罪事實所憑之證據，雖不以直接證據為限，間接證據亦包
    括在內；然而無論直接或間接證據，其為訴訟上之證明，須
    於通常一般之人均不致有所懷疑，而得確信其為真實之程度
    者，始得據為有罪之認定，倘其證明尚未達到此一程度，而
    有合理之懷疑存在時，事實審法院復已就其心證上理由予以
    闡述，敘明其如何無從為有罪之確信，因而為無罪之判決，
    尚不得任意指為違法（最高法院40年台上字第86號、30年上
    字第816 號、第1831號、76年台上字第4986號判例意旨參照
    ）。而被害人之為證人，與通常一般第三人之為證人不侔，
    被害人就被害經過所為之陳述，其目的在於使被告受刑事訴
    追處罰，與被告處於絕對相反之立場，其陳述或不免渲染、
    誇大，是被害人縱立於證人地位具結而為指證、陳述，然其
    供述證據之證明力仍較與被告無利害關係之一般證人之陳述
    為薄弱。從而，被害人就被害經過之陳述，除需無瑕疵可指
    ，仍應調查其他補強證據以擔保其指證、陳述確有相當之真
    實性，而為通常一般人均不致有所懷疑者，始得採為論罪科
    刑之依據，非謂被害人已踐行人證之調查程序，即得逕以其
    指證、陳述作為有罪判決之唯一證據（最高法院101 年度台
    上字第5429號判決要旨參照）。
三、公訴意旨認被告涉犯上開罪嫌，無非係以被告於偵查中及本
    院少年法庭訊問時之供述、被害人於本院少年法庭訊問時之
    指述及現場照片共18張為其主要論據。訊據被告固坦承有於
    上開202 號包廂內以水洗被害人之事實，惟堅詞否認有何強
    制犯行，並辯稱：我不是潑水，我是在包廂廁所內用水洗淨
    被害人身上的血水，被害人的頭靠在洗手臺上，我用已經沾
    濕的手去幫她清理，當初是另外一個叫做陳雅倫把被害人關
    在廁所之前有在廁所潑她水，我是在包廂的廁所裡幫被害人
    清完血水，被害人有要出來廁所，但陳雅倫又把被害人拉到
    廁所才潑水等語。辯護人則為被告辯護稱：被害人雖有遭潑
    水之情形，但依相關證人所述，是陳雅倫對被害人潑水，被
    告雖有將水灑在被害人身上之舉動，其用意為洗淨被害人遭
    他人攻擊之血水，並非為強制犯行等語。
四、經查：
  ㈠被告與劉珊羽於上揭時地，因劉珊羽輾轉得知被害人在上址
    208 包廂內唱歌，劉珊羽即基於強制之犯意，拉扯被害人之
    頭髮逼迫其走至202 號包廂內，而被告有於被害人在202 號
    包廂內之期間，以水弄濕被害人，且被告之綽號為「繆繆」
    等情，業據被告於警詢、偵查中、本院少年法庭另案訊問及
    本案準備程序時均坦認無訛（見本院少調字卷第39至40、17
    4 、178 至186 頁、少連偵字卷第6 頁至反面、易字卷第38
    、41至42頁），核與被害人於警詢中、本院少年法庭另案訊
    問及本案審理時之指述（見本院少調字卷第31至33、165 至
    178 頁、本院易字卷第203 至213 頁）、證人即少年周○淳
    於本院少年法庭另案訊問時之供述及於本案審理時之證述（
    見本院少調字卷第89至103 頁、易字卷第270 至277 頁）、
    證人劉珊羽於本院少年法庭另案訊問時之證述（見本院少調
    字卷第138 至146 頁）、證人乙○○於警詢中之供述、於本
    院少年法庭另案訊問及本案審理時之證述（見本院少調字卷
    第23至26、197 至215 頁、易字卷第192 至202 頁）、證人
    甲○○於警詢中之供述、於本院少年法庭另案訊問時之證述
    （見本院少調字卷第27至30、201 至215 頁）、證人黃佳瑋
    於警詢中之證述（見本院少調字卷第41至43頁）、證人鍾宇
    玄於警詢中之證述（見本院少調字卷第45至47頁）及證人操
    昆杰於本院少年法庭另案訊問之證述（見本院少調字卷第11
    5 至130 頁）均大致相符，並有新北市政府警察局永和分局
    指認犯罪嫌疑人紀錄表（女性）（見本院少調字卷第35頁）
    、監視器翻拍照片4 張（見本院少調字卷第51至52頁）、現
    場照片共18張（見本院少調字卷第81至86頁）、勘察嫌疑人
    特徵照片共20張（見本院少調字卷第53至62頁）在卷可稽，
    此等事實固堪認定。
  ㈡被害人固於本院審理時證稱：綽號「繆繆」之女子是在包廂
    廁所裡面潑我水等語（見本院易字卷第209 頁），且證人即
    少年周○淳於本院少年法庭另案訊問時供稱：潑水好像是被
    害人被帶進廁所之後的事情，我沒有看到被害人先被潑水才
    被帶進廁所，我沒有看到被告朝被害人潑水，當下是劉珊羽
    拿起冰桶時，把水倒下去的等語（見本院少調字卷第99至10
    0 、178 頁）；於本院審理時復再證稱：我沒有看到被告在
    被害人一進到包廂時，有在包廂內之空間對被害人潑水等語
    （見本院易字卷第276 頁），顯見被告並未於被害人在上開
    時間進入202 號包廂後，即潑水在被害人身體等情，應可認
    定。
  ㈢被害人之歷次指述，有以下瑕疵可指：
  ⒈被害人於警詢中雖指稱：我本來在208 包廂唱歌，後來乙○○及劉珊羽就把我帶進202 號包廂，進包廂後乙○○、劉珊
    羽及一名白色增高鞋、短褲的女子就手持冰桶打我的頭，有
    一名綽號「謬謬」的女子潑我水，甲○○跟我說她之前被別
    人打是我害她，要我跟她道歉，我就一直道歉，但她們還是
    一直持冰桶打我的頭，一直到KTV 的經理要走進包廂前，乙○○、劉珊羽及一名我不認識的女子就把我關進廁所，後來
    我朋友就進來了等語（見本院少調字卷第31至32頁）；於本
    院少年法庭另案訊問時亦指稱：案發當天我本來在208 包廂
    唱歌，是乙○○、劉珊羽及其他我不認識的人把我拉去202
    包廂，劉珊羽及乙○○拿冰桶、手打我，也有人用水潑我，
    我不知道她名字，只記得是綽號「繆繆」之人潑我水，我也
    有被推進去202 包廂內的廁所，但我不記得是誰把我推進廁
    所，對方的人跟我在廁所裡面潑我水，後來我朋友有進來廁
    所發現我在廁所等語（見本院少調字卷第166 、170 至177
    頁），是被害人固指稱其於案發時被劉珊羽、乙○○等人帶
    至202 包廂內後，除遭劉珊羽及乙○○毆打，更遭綽號「謬
    謬」之人潑水等節，又其於本案審理時再證稱：當天有人潑
    我水，水很多，當下覺得是故意潑我，並沒有人出來維護我
    或對我特別好，我沒有要求任何人幫我把身上的血水沖掉等
    語（見本院易字卷第204 、213 頁），可知被害人所稱「遭
    潑水」係指遭惡意以潑水而為攻擊，使其忍受無義務之事。
  ⒉然被害人於本院少年法庭另案訊問時，對於究竟為何人對其
    潑水一節，指述如下：
    （法官問：你在被打的過程中，有沒有人用水潑你？）有。
    （法官問：當時是誰用水潑你？）我不知道他名字。
    （法官問：在庭的丙○○，在202 包廂的時候，丙○○有無
    對你做出什麼樣的加害行為？）他的綽號是什麼，我只記得
    綽號。
    （法官問：在本案發生時，你朋友叫你什麼綽號？）丙○○
    答：繆繆。
    （法官問：你有無印象，在202 包廂有一個綽號繆繆的人，
    在現場對你有什麼樣的加害行為？）潑我水。
    （法官問：所以是在庭的這位丙○○對你潑水？）對（見本
    院少調字卷第173 至174 頁），是由上揭對話可知，被害人
    係先認定綽號「繆繆」之人為對其惡意潑水之人，經被告自
    承其綽號為「繆繆」後，被害人始指認被告即為對其惡意潑
    水之人，然被害人原先並無法確認被告有無對其為何等行為
    。再參以被害人於本案審理時再指稱：我想不起來被告當天
    是對我做什麼事，我只知道有名綽號叫「繆繆」的女子她有
    進去，但已經因為受傷而沒什麼力氣去注意是誰潑的等語（
    見本院易字卷第204 、207 至209 、213 頁），顯見被害人
    係因綽號「繆繆」的女子曾經進去過202 包廂之廁所內，即
    認定對其潑水之人為綽號「繆繆」之女子，然其實際上並未
    目睹對其惡意潑水之人，則被害人指證綽號「繆繆」之女子
    對其潑水等節，實屬推測之詞，尚難以此遽為不利於被告之
    認定。
  ⒊又被害人於警詢中固指認編號3 之女子（即本院少調字卷第
    35頁新北市政府警察局永和分局指認犯罪嫌疑人紀錄表（女
    性）之被告）有對其潑水（見本院少調字卷第33頁），惟查
    ，該指認犯罪嫌疑人紀錄表所檢附之指認照片僅有編號1 之
    劉珊羽、編號2 之乙○○、編號3 之被告、編號4 之少年周
    ○淳及編號5 之甲○○，而被害人於案發時僅認識甲○○、
    乙○○、劉珊羽，並不認識被告或少年周○淳，且少年周○
    淳並沒有將被害人推進廁所或於廁所對被害人潑水，此經被
    害人指述明確（見本院少調字卷第33、166 、176 至177 頁
    、易字卷第211 頁），是員警所提供予被害人指認之前揭指
    認照片中僅有被告曾進入廁所內，於被害人指認被告之過程
    中，該份指認紀錄表顯然具有強烈之暗示性，則被害人於警
    詢中指認潑水之人為被告該人乙節是否為真實，殊值堪疑。
  ㈣本案對被害人惡意潑水，並非被告所為，被告應係有意協助
    被害人清洗血跡而以水弄濕被害人，於行為時並無強制之犯
    行犯意：
  ⒈被害人於本院少年法庭另案訊問時明確指稱：在廁所裡面對
    我潑水是欺負我，也有幫我洗去身上的血跡（見本院少調字
    卷第177 頁），於本案審理時亦證稱：印象中有一個人對我
    潑水在欺負我，也有另一個人用潑水在幫我洗去身上的血跡
    ，但我沒辦法確認誰幫我洗去身上的血跡（見本院易字卷第
    206 頁），是被害人遭帶至202 包廂廁所內時，除遭他人惡
    意潑水之外，另有一人係幫助被害人洗去身上血跡，且被害
    人無法確認是否為被告對其惡意潑水等情，而被告固不否認
    其有進去廁所以水弄濕被害人乙節，有如前述，則被告之目
    的究竟為何，是否係基於強制之犯意，而以潑水之方式使被
    害人忍受無義務之事，已有可疑。
  ⒉證人甲○○於本院少年法庭另案訊問時證稱：被害人被打受
    傷且流血後，是陳雅倫把被害人帶進廁所，後面我有進去，
    陳雅倫拿馬桶水潑被害人，把被害人關在廁所等語（見本院
    少調字卷第209 、211 至212 、213 至214 頁），又少年周
    ○淳於本院少年法庭另案訊問時亦供稱：我聽到有人說要帶
    被害人去廁所洗血，所以被害人被陳雅倫跟甲○○帶進去20
    2 包廂內的廁所裡面，後來甲○○先從廁所裡面出來，廁所
    裡面剩下陳雅倫跟被害人，之後被告要去開門，發現廁所裡
    面鎖起來，被告一直敲門說開門，陳雅倫才開門，開門那一
    瞬間我就聽到丟冰桶的聲音，陳雅倫從廁所出來後，之後聽
    到有個人說趕快走，我們就都離開包廂等語（見本院少調字
    卷第101 至103 頁）；於本案審理時以證人身分具結證稱：
    被害人被劉珊羽用冰桶打，打了之後就流血，被害人被陳雅
    倫拉進廁所，一開始門打不開，被告一直在外面敲門，被告
    想要陳雅倫把門打開，後面陳雅倫把門打開，門打開時我有
    聽到冰桶的聲音，被告有進去，我是在門外面，所以我有看
    到裡面當時狀況，是被告在幫被害人洗身上的血，被告出去
    之後，陳雅倫把門鎖上，廁所裡面就剩下陳雅倫跟被害人，
    所以應該是陳雅倫對被害人潑水，陳雅倫從廁所一出來就跟
    我們說她拿冰桶裝馬桶的水潑在被害人身上；正常潑是捧水
    潑過去，但被告不是，因為被害人是頭流血，被告幫被害人
    洗血的動作是沾著洗手台流下來水輕輕撥被害人的額頭，把
    被害人的血抹掉等語（見本院易字卷第271 至274 、275 頁
    ），且證人操昆杰於本院少年法庭另案訊問時亦證稱：我好
    像聽到有拿馬桶水出來澆被害人等語（見本院少調字卷第12
    9 至130 頁），核與被告於本院少年法庭另案訊問時供稱：
    後面被害人被推進廁所，是陳雅倫和被害人在廁所裡面陳雅
    倫跟被害人有一陣子在廁所裡，門鎖上，我不清楚陳雅倫有
    無出手打被害人，但我有一直叫他們開門，我開廁所門時，
    我看到陳雅倫在廁所裡撈水去潑被害人，我是進去廁所幫被
    害人沖掉血水，我就出來了，我有叫陳雅倫不要再用被害人
    了等語（見本院少調字卷第178 、183 至185 頁）；於偵查
    中供稱：我沒有潑被害人水，我是幫她洗掉血水等語（見少
    連偵字卷第6 頁反面）大致相吻合，是結合前揭內容可知，
    被害人在202 包廂內受傷流血後，係由陳雅倫跟甲○○將被
    害人帶進廁所內，被害人於廁所內遭陳雅倫惡意以馬桶水潑
    灑澆濕，被告復敲門進入並沾取水龍頭之自來水欲替被害人
    抹去血跡等情，且依少年周○淳所證述被告抹去被害人血跡
    之動作，應非屬惡意對被害人潑水之強暴行為，而僅係企圖
    協助被害人洗淨其臉上之血水，自難認被告係基於強制之犯
    意，而以潑水之強暴方式，使被害人忍受無義務之事。則被
    告所辯其係幫被害人洗去臉上血水等語，尚非虛妄，辯護人
    為被告辯護稱係陳雅倫對被害人潑水，被告並無檢察官起訴
    所指之強制犯行等節，應堪採信。
  ㈤至本院雖當庭勘驗檔案名稱「手機錄影」之影片內容（即現
    場照片共18張﹝見本院少調字卷第81至86頁﹞係該影片之擷
    圖），其勘驗結果略為：被害人頭髮及全身都是濕的，手摀
    著頭頂坐在地上，其雙手、身上及地上都是摻雜血水，劉珊
    羽拿著冰桶敲打，而被告伸出手欲靠近被害人又縮回去，隨
    即伸出右腳連續用力推踢被害人背後2 次，致被害人身體向
    前傾倒，接著被告坐著蹺起左腳，以左腳推踢被害人後腰1
    次，導致被害人倒向靠近劉珊羽處，後劉珊羽用冰桶敲打告
    訴人頭部等情，有本院110 年8 月17日勘驗結果及影片擷圖
    共9 張在卷可查（見本院易字卷第190 至191 、217 至220
    頁），固可認定被告曾以腳推、踢被害人乙情。惟該影片拍
    攝時點係被害人進入202 包廂內遭毆打而尚未進入廁所前，
    業據被害人於本院審理時證述明確（見本院易字卷第210 頁
    ），核與證人甲○○於警詢中之供述相符（見本院少調字卷
    第30頁），縱使被告於202 包廂時曾有踢被害人之舉動，然
    被告及被害人於案發前並不相識，業如前述，彼此並無仇隙
    ，猶不能排除被告於被害人進入202 包廂廁所之後，見被害
    人受傷之情況而心生憐憫，遂替被害人抹去血跡，是難以前
    揭勘驗結果執為不利於被告之認定。
  ㈥末公訴檢察官雖另提出補充理由書，就起訴書第9 行「丙○○即潑水在丁○○身上」以下補充犯罪事實為「丙○○即潑
    水在丁○○身上，並用腳踢踹丁○○，使丁○○身體傾倒，
    同時以在場包圍助勢之方式，使其難以任意離開202 號包廂
    」（見本院易字卷第255 至258 頁之補充理由書）。惟按起
    訴為訴訟上之請求，基於不告不理原則，受訴法院對於被告
    之行為，應受審判之範圍，除刑事訴訟法第267 條之情形外
    ，應以起訴書所記載被告之犯罪事實為準，到庭實行公訴之
    檢察官以言詞所為之陳述或書面提出之補充理由書，其中逸
    出起訴書記載之犯罪事實部分，倘原本係屬於一部起訴效力
    所及之他部事實之擴張，應僅止於促使法院之注意，非屬訴
    訟上之請求，不生起訴之效力（最高法院99年度台上字第
    853 號判決參照）。又按法院不得就未經起訴之犯罪審判，
    刑事訴訟法第268 條定有明文。犯罪事實是否已起訴，應以
    檢察官起訴書犯罪事實欄記載為準，苟起訴書犯罪事實欄未
    記載之犯罪事實，不得認為已起訴，除與起訴論罪部分有一
    罪之關係，為起訴效力所及，應併予審判者外，未經起訴之
    犯罪事實不得予以審判，否則，即有未受請求之事項予以判
    決之違法（最高法院96年度台上字第5108號判決參照）。依
    本件檢察官原起訴書記載之犯罪事實，檢察官僅起訴被告於
    被害人於上開時間進入202 號包廂後，即潑水在被害人身體
    ，以此強暴方式使被害人忍受無義務之事等節，並未起訴如
    補充理由書所補充之前揭部分，而本案原起訴部分既經本院
    判處無罪，本院亦無從就此擴張審理之範圍，併此敘明。
五、綜上所述，被告雖曾以水弄濕被害人，且其綽號為「繆繆」
    等節，固堪認定，惟依卷內現有事證，難認被告此舉構成強
    制之犯行，此外，復無其他積極證據足認被告有為上揭犯行
    ，揆諸前揭法條及判例意旨，本案既屬不能證明被告犯罪，
    自應依法為被告無罪之諭知。
據上論斷，應依刑事訴訟法第301 條第1 項，判決如主文。
本案經檢察官羅雪舫提起公訴，檢察官游淑惟到庭執行職務。
中    華    民    國   110    年    11    月    9     日
                  刑事第八庭  法  官  林翠珊            
以上正本證明與原本無異。
如不服本判決，應於判決送達後20日內敘明上訴理由，向本院提
出上訴狀（應附繕本），上訴於臺灣高等法院。其未敘述上訴理
由者，應於上訴期間屆滿後20日內向本院補提理由書「切勿逕送
上級法院」。
                              書記官  王敏芳
中    華    民    國   110    年    11    月    9     日